【裁判字號】    90,上易,523
【裁判日期】    900509
【裁判案由】    竊盜
【裁判全文】
臺灣高等法院刑事判決                              九十年度上易字第五二三號
    上  訴  人  臺灣宜蘭地方法院檢察署檢察官
    被      告  乙○○
                更正姓名為邱.
右上訴人因被告竊盜案件，不服臺灣宜蘭地方法院八十九年度易字第二０二號，中華
民國九十年一月四日第一審判決（起訴案號：臺灣宜蘭地方法院檢察署八十八年度偵
字第三０五四號）提起上訴，本院判決如左：
    主  文
原判決撤銷。
乙○○共同竊盜，處有期徒刑參月，如易科罰金以參佰元折算壹日。
    事  實
一、被告乙○○與江驊（已死亡，業經不起訴處分）共同基於意圖為自己不法之所有
    ，於民國八十八年三月五日十六時許，空手侵入宜蘭縣五結鄉○○○路二十一之
    十一號甲○○住處地下室停車場竊取甲○○所有硬幣若干，計約新台幣（下同）
    十一萬元，得手後離去，嗣為警循線查獲。
二、案經宜蘭縣警察局羅東分局報告臺灣宜蘭地方法院檢察署檢察官偵查起訴。
    理  由
一、訊據被告乙○○矢口否認有何竊盜犯行，辯稱：伊並無與江驊去偷甲○○的錢，
    亦無跟江驊講說零錢放在鐵櫃的事，那天伊與江驊同去找甲○○收貨款，伊那時
    在二樓等甲○○他太太領錢回來，江驊在一樓等，江驊他說謊，我以前曾向警方
    報案江驊可能涉犯竊盜案，所以他可能因此報復我等語。惟查：
  (一)、右揭事實，業經共犯江驊於警訊時及檢察官訊問時自白不諱在卷（偵查卷第三
      頁、第五六頁及第五七頁），核與被害人甲○○及其妻邱美卿指訴被竊盜事實
      大致相符。
  (二)、本件之所以為警查獲，乃起因於共犯江驊另犯有竊盜罪，於八十八年五月二十
      六日下午經宜蘭縣警察局羅東分局刑事組借提江驊外出查案時，江驊自行自白
      「於八十八年三月五日十六時許，我與乙○○共同侵入宜蘭縣五結鄉利澤東二
      一之十一號屋內竊走屋內硬幣乙批（價值約新台幣一十萬元左右），我們是利
      用被害人家車未上鎖之際直接侵入至內行竊，此作案我分得新台幣三千元左右
      之現金，餘皆由乙○○取走」等語（偵查卷第三頁反面），經刑警丙○○及丁○○帶同江驊前往指認被竊處所，經刑警詢問屋主甲○○是否有遭竊一事，被
      害人甲○○始陳述被竊之經過，並於八十八年五月二十六日至羅東分局公正派
      出所製作報案筆錄，內載「因我家中日前曾遭竊賊侵入，現警方查獲犯嫌，故
      請我協助製作筆錄瞭解案情」「是於八十八年三月五日下午十六時許遭竊賊侵
      入行竊。損失硬幣伍拾元、拾元及壹元硬幣乙批，總價值約新台幣一十一萬元
      左右，我不知道是何人行竊，案發時我沒有向警方報案」等語屬實在卷（偵查
      卷第八頁正反面）並經證人即依江驊所述而前往查證之刑警丙○○、丁○○到
      本院結證屬實在卷（九十年四月三日訊問筆錄），假如被告乙○○沒有告知江
      驊有關被害人林健仁之藏錢處，乙○○沒有與江驊共同前往竊盜，江驊與被害
      人素不認識，江驊又如何得知被害人之住所及硬幣藏放處所？本件查獲時與案
      發時前後相距五個月，有相當時間，被害人均未聲張，警方並無任何資料，故
      江驊之供承本件，應無警方為破轄區舊案強迫嫌犯承擔之疑慮，江驊出於自由
      意志之陳述，自可採信。
  (三)、被害人甲○○固指訴於右述時地置放鐵櫃內之零錢約十一萬元失竊，惟被害人
      甲○○於偵訊及原審訊問時均陳稱：「當天下午被告有帶三、四個人去向我收
      錢，他大約在三、四點左右離去，我不知道錢是誰偷的」等語屬實在卷（原審
      卷第十五頁）；證人即被害人之妻邱美卿亦於檢察官訊問時證述：「當日我去
      領錢返家時，被告已經走了，我再約他第二天來，才將錢還他，後來是法院傳
      喚後他才說錢不是他偷的，是小孩偷的」等語屬實在卷（偵查卷第九十二頁正
      、反面），顯見被害人當日均不知是誰竊取上述零錢，亦未指訴係被告所竊，
      益證共犯江驊於警方之自白「與乙○○共同竊盜」應出於自由意志所為，而非
      警察逼供所為至明。
  (四)、至於被告陳稱伊曾於八十八年間向警方報案江驊可能涉犯竊盜案件之事實，固
      據證人陳宣憲證述：「我記得去年夏天時某一星期日，我經營之通訊行失竊行
      動電話、金子等，隔天被告來我店裡時，看我店裡很亂，問我發生何事，他有
      跟我提到好像看過類似的東西，他起先不願意講，後來才說是在江驊那裡看到
      的，江驊就住我樓上，原先我也懷疑因竊賊熟悉地形有可能是他偷的，後來被
      告陪我到開羅派出所備案，但警察沒給我報案三聯單」等語，核與證人即羅東
      分局開羅派出所警員謝明達證述：「當初被告在抓到江驊之前有來向我報案，
      說江驊最近行為可疑，叫我們注意他，當初我們並沒有作任何紀錄」等語，雖
      係大致相符，惟該竊盜案件，羅東分局並無此案，更無移送或函送地檢署，江
      驊是否得知被告乙○○舉發其犯罪，並無從證明，被告乙○○於本院審理時亦
      自承「江驊可能是知道我舉發才挾怨報復的」，既無積極證據證明共犯江驊確
      實是知悉乙○○舉發而挾怨報復，被告乙○○辯稱：江驊挾怨報復一節，尚屬
      無據。
  (五)、又本案除共犯江驊生前不利於己及被告之證言以外，並經證人丙○○及丁○○
      結證發現之經過，且被害人確有遭竊盜之補強證據，被告帶同江驊等人前往討
      債，被告是事主，如非被告指示。江驊豈敢妄自行動等情均足以作為共犯江驊
      自白與被告共犯竊盜犯行之補強證據。本件事證明確，被告犯行堪予以認定，
      應依法論科。
二、核被告乙○○所犯，係犯刑法第三百二十條第一項之竊盜罪，被告乙○○與江驊
    二人間有犯意聯絡與行為分擔，均為共同正犯。
三、原審判決以不能證明被告犯罪而諭知被告無罪，尚有違誤，而無可維持，檢察官
    上訴意旨指摘原判決不當，為有理由，自應由本院將原判決予以撤銷改判。爰審
    酌被告犯罪之動機，犯罪之目的、手段是溫和的，犯罪時所受之刺激及其品性、
    生活狀況、智識程度、犯罪所生之損害及犯罪後之態度等一切情狀，量處有期徒
    刑三月。被告行為後，中華民國刑法第四十一條業於民國九十年一月四日修正，
    同年月十日經總統公布施行，修正後刑法第四十一條第一項規定：「犯最重本刑
    為五年以下有期徒刑以下之刑之罪，而受六個月以下有期徒刑或拘役之宣告，因
    身體、教育、職業、家庭之關係或其他正當事由，執行顯有困難者，得以一元以
    上三元以下折算一日，易科罰金。但確因不執行所宣告之刑，難收矯正之效，或
    難以維持法秩序者，不在此限。」，第二項規定：「併合處罰之數罪，均有前項
    情形，其應執行之刑逾六月者，亦同」；同法施行法第三條之一第一項規定：「
    刑法第四十一條之規定，中華民國九十年一月四日刑法修正施行前已裁判確定之
    處罰，未執行或執行未完畢者，亦適用之。」，第二項規定：「未諭知得易科罰
    金之處罰者，亦同。」。被告行為後，刑法第四十一條有變更，修正前刑法第四
    十一條僅規定：「因身體、教育、職業或家庭之關係，執行顯有困難」，而修正
    後刑法第四十一條第一項前段規定「因身體、教育、職業、家庭之關係或其他正
    當事由」，經比較新舊法，修正後刑法第四十一條第一項前段得斟酌易科罰金之
    標準較為寬廣，比較有利於行為人，爰依刑法第二條第一項前段之規定，適用裁
    判時之法律，並諭知易科罰金之折算標準，以示懲儆。
據上論斷，應依刑事訴訟法第三百六十九條第一項前段、第三百六十四條、第二百九
十九條第一項前段，刑法第二條第一項前段、第二十八條、第三百二十條第一項，修
正後刑法第四十一條第一項前段，修正後刑法施行法第三條之一第二項，罰金罰鍰提
高標準條例第一條前段、第二條，判決如主文。
本案經檢察官覃正祥到庭執行職務。
中      華      民      國      九十      年      五      月      九    日
                              臺灣高等法院刑事第二庭
                                  審判長法  官  蔡  長  溪
                                        法  官  楊  貴  志
                                        法  官  林  俊  益
右正本證明與原本無異。
不得上訴。
                                        書記官  陳  明  琴
中    華    民    國     九十     年         五     月          九      日
附錄：本案論罪科刑法條全文：
刑法第三百二十條第一項
意圖為自己或第三人不法之所有，而竊取他人之動產者，為竊盜罪，處五
年以下有期徒刑、拘役或五百元以下罰金。


司法院資訊處製作；財團法人民間司法改革基金會備份。
